【裁判字號】    97,訴,494
【裁判日期】    970430
【裁判案由】    藥事法等
【裁判全文】
臺灣板橋地方法院刑事判決               97年度訴字第494號
公  訴  人  臺灣板橋地方法院檢察署檢察官
被      告  甲○○
上列被告因藥事法等案件，經檢察官提起公訴（96年度偵字第19
865 號 )，本院於通常程序之準備程序中，被告自白犯罪，經告
以簡式審判之旨，並聽取當事人意見後，裁定改依簡式審判程序
審理，並判決如下：
    主    文
甲○○共同持有第一級毒品，累犯，處有期徒刑伍月，如易科罰
金，以新臺幣壹仟元折算壹日，扣案第一級毒品海洛因柒包（共
驗餘淨重參玖點貳玖公克）、第二級毒品甲基安非他命拾壹包（
共驗餘淨重陸陸點捌參公克）均沒收銷燬，包裝上開毒品之塑膠
袋拾捌個沒收之。
    事    實
一、甲○○曾因違反毒品危害防制條例案件，經本院於民國95年
    2 月20日，以94年度訴字第2271號判決判處應執行有期徒刑
    10月確定，並於96年4 月24日縮刑期滿而執行完畢。詎猶不
    知悔改，明知海洛因、甲基安非他命係毒品危害防制條例所
    列管之第一、二級毒品，不得持有，仍與乙○○（因其另涉
    犯施用該等毒品，故另經本院為公訴不受理判決）共同基於
    持有第一、二級毒品之犯意聯絡，先由甲○○於96年8 月28
    日下午5 時許，在臺北縣板橋市○○○路上之某便利商店內
    ，自年籍姓名均不詳，綽號「紅腳」之成年男子，取得第一
    級毒品海洛因7 包（共驗餘淨重39. 29公克）、第二級毒品
    甲基安非他命11包（共驗餘淨重66點83公克，起訴書誤載為
    安非他命），而持有之。甲○○並於同月29日凌晨1 時50分
    前某時，本前述共同持有之意，在同市○○街73巷口，將其
    中海洛因6 包及安非他命11包交予乙○○保管。後甲○○於
    同日凌晨1 時50分許，在前開龍興街24號前，為警查獲並扣
    得海洛因1 包，適因乙○○撥打甲○○之行動電話聯繫，甲
    ○○遂帶同警方於同日凌晨2 時30分許，在同市○○路○ 段
    174 巷163 弄與73巷口，查獲乙○○。其後，乙○○將其所
    持有之海洛因6 包、甲基安非他命11包等物，先藏放於下腹
    衣物內，並於乘坐車牌號碼為P7- 4210號偵防車時，再將上
    開物品藏置在該偵防車右後座位腳踏板下，於同日凌晨3 時
    30許，經押送至同市○○路○ 段52號臺北縣政府警察局板橋
    分局駐地時，為警在前開偵防車內扣得上開物品。
二、案經臺北縣政府警察局板橋分局報告臺灣板橋地方法院檢察
    署檢察官偵查起訴。
    理  由
一、訊據被告甲○○對於上揭犯罪事實於本院審理中均坦承不諱
    ，並有警方扣押物品目錄表3 份、扣押物品清單5 份及扣案
    物品照片23幀在卷足按，被告經警查獲時所取出之白色粉末
    及結晶體，經送往具有專門鑑定毒品能力之法務部調查局及
    內政部警政署刑事警察局鑑定結果，亦確認分別係第一級毒
    品海洛因及第二級毒品甲基安非他命，此有法務部調查局及
    內政部警政署刑事警察局分別所出具96年9 月18日、26日，
    調科壹字第09623068240 號、00000000000 號、刑鑑字第09
    60140600號鑑定書3 份在卷可稽，足認被告於本院審理中出
    於任意性之自白與事實相符，從而本件事證明確，被告犯行
    已堪認定。
二、核被告所為，係犯毒品危害防制條例第11條第1 項、第2 項
    持有第一級、第二級毒品罪，公訴人認被告持有甲基安非他
    命之事實，係犯藥事法第83條第1 項寄藏禁藥罪；惟甲基安
    非他命前經行政院衛生署於69年12月8 日、75年7 月11日公
    告列入藥物藥商管理法第16條第1 款（即現行藥事法第22條
    第1 款）之禁藥管理，復於79年10月9 日以衛署藥字第9041
    42號公告列入麻醉藥品管理條例（即現行管制藥品管理條例
    ）第2 條第4 款所定之化學合成類麻醉藥品管理，明定為管
    制藥品管理條例第3 條之管制藥品（即藥事法第11條之管制
    藥品），前述禁藥管理雖未解禁，然依藥事法第1 條第1 項
    但書規定，其管理於管制藥品管理條例有規定者，優先適用
    該條例之規定。而後，為防制毒品危害，維護國民身心健康
    ，毒品危害防制條例於87年5 月20日修正公布，自同年月22
    日起施行，除影響神經物質與其製品外，並將藥事法、管制
    藥品管理條例之麻醉藥品中具有成癮性、濫用性及對社會危
    害性者，依其成癮性、濫用性及對社會危害性分為4級 ，其
    中甲基安非他命即經公告列管為第二級毒品。是於毒品危害
    防制條例公布施行後，關於甲基安非他命之製造、運輸、販
    賣、意圖販賣而持有、非法使人施用、引誘他人施用、轉讓
    、持有、施用等，應適用毒品危害防制條例之特別規定。至
    立法目的在於確保主管機關對於藥物、藥商、藥局等藥事行
    政管理之藥事法，於毒品危害防制條例制定後縱經修正，於
    法務部會同行政院衛生署共組之審議委員會報由行政院公告
    調整毒品分級、品項前，其修正均不致變更甲基安非他命以
    第二級毒品列管之屬性，立法者顯無藉藥事法之修正，排除
    以毒品危害防制條例規範此項化學物品之轉讓、持有、施用
    等行為之目的。況依本案被告持有甲基安非他命之具體情況
    ，與旨在防止一般不知情之國民誤用他人違法製造、販賣、
    輸入、供應、調劑、運送、寄藏、牙保、轉讓或意圖販賣而
    陳列之偽藥、禁藥，致危害身心健康之藥事管理無涉，自應
    依中央法規標準法第16條規定，適用毒品危害防制條例之規
    定。公訴人認應論以藥事法第83條第1 項之寄藏禁藥罪，容
    有未洽，然其基本社會事實要屬同一，是在本院已依刑事訴
    訟法第95條第1 款後段之規定，告以變更法條之旨以保障被
    告防禦權後，自應由本院變更起訴法條，用期適法。被告2
    人間，有犯意聯絡及行為分擔，應論以共同正犯。被告以1
    行為而同時觸犯持有第一級毒品及持有第二級毒品罪名，為
    刑法第55條之想像競合犯，應從一重論以持有第一級毒品罪
    。被告持有之第一級毒品海洛因重達39. 29公克；第二級毒
    品安非他命重達66. 83公克，已逾行政院依毒品危害防治條
    例第11條第4 項所定轉讓持有毒品加重其刑之數量標準第2
    條第1 項第1 款之加重其刑標準（見卷附行政院衛生署93年
    1 月7 日院台字第0930080551號函文，第1 級毒品係淨重5
    公克以上，第2 級毒品係淨重10公克以上），應依上開毒品
    危害防制條例第11條第4 項規定，分別加重其刑；又被告曾
    因違反毒品危害防制條例案件，經本院於95年2 月20日，以
    94年度訴字第2271號判決判處應執行有期徒刑10月確定，並
    於96年4 月24日縮刑期滿執行完畢出監，此有臺灣高等法院
    被告前案紀錄表在卷可按，被告於5 年以內故意再犯本件最
    重本刑為有期徒刑以上之罪，為累犯，應依刑法第47 條 第
    1 項之規定，加重其刑，並與前開持有之加重部分，依刑法
    第70條之規定，遞加重之。爰審酌被告持有第一級、第二級
    毒品，足以戕害其身心，滋生其他犯罪，惡化治安，嚴重損
    及公益，及其犯後坦承犯行而態度良好等一切情狀，量處如
    主文所示之刑，並諭知易科罰金之折算標準，以資懲儆。至
    扣案之白色粉末7 包（共驗餘淨重39. 29公克）及白色結晶
    體11包（共驗餘淨重66. 83公克），經鑑定結果，確分係第
    一級毒品海洛因及第二級毒品安非他命無誤，已如前述，屬
    查獲之第一級毒品及第二級毒品，應依毒品危害防制條例第
    18條第1 項前段之規定，均併予宣告沒收銷燬，而包裝上開
    毒品包裝袋共18個，係被告所有供渠持有第一級毒品及第二
    級毒品所用之物，業據被告自承在卷，爰依刑法第38條第1
    項第2 款、第3 項之規定，併予宣告沒收之；至本件雖另扣
    得電子磅秤1 個及包裝袋共9 個、甲○○所有行動電話0000
    000000號一支及乙○○所有行動電話0000000000號、000000
    0000號、0000000000號、0000000000號共四支等物，然卷內
    無證據證明與被告持有第一級毒品及第二級毒品有關，亦非
    義務沒收之物，是核與沒收要件不合，爰不另為沒收之諭知
    ，附此敘明。
據上論斷，應依刑事訴訟法第273 條之1 第1 項、第299 條第1
項前段、第300 條，毒品危害防制條例第11條第1 項、第2 項、
第4 項、第18條第1 項前段，刑法第11條、第28條、第47條第1
項、第55條、第41條第1 項、第38條第1 項第2 款，判決如主文
。
本案經檢察官張誌洋到庭執行職務。
中    華    民    國    97    年    4     月    30    日
                  刑事第四庭  法  官  吳冠霆
上列正本證明與原本無異。
如不服本判決，應於判決送達後十日內敘明上訴理由，向本院提
出上訴狀（應附繕本），上訴於臺灣高等法院。
                              書記官  黃炎煌
中    華    民    國    97    年    4     月    30    日
附錄本判決論罪科刑法條：
毒品危害防制條例第11條
持有第一級毒品者，處 3 年以下有期徒刑、拘役或新臺幣 5 萬
元以下罰金。
持有第二級毒品者，處 2 年以下有期徒刑、拘役或新臺幣 3 萬
元以下罰金。
持有專供製造或施用第一、二級毒品之器具者，處 1 年以下有期
徒刑、拘役或新臺幣 1 萬元以下罰金。
持有毒品達一定數量者，加重其刑至二分之一，其標準由行政院
定之。


司法院資訊處製作；財團法人民間司法改革基金會備份。
